【裁判字號】    99,財管,56
【裁判日期】    990726
【裁判案由】    選任遺產管理人
【裁判全文】
臺灣板橋地方法院民事裁定              99年度財管字第56號
聲  請  人  陽信商業銀行股份有限公司
法定代理人  甲○○
上列聲請人聲請對被繼承人乙○○指定遺產管理人事件，本院裁
定如下：
    主    文
選任丙○○（女，民國○○○年○○月○○○日生，身分證統一
編號：Ｚ000000000號）為被繼承人乙○○（男，民國
○○○年○月○○○日生，身分證統一編號：Ｚ0000000
00號，生前最後設籍地址：臺北縣三重市○○路○段二四四巷
七弄六號三樓，民國九十六年二月十三日死亡）之遺產管理人。
程序費用新台幣壹仟元由被繼承人乙○○之遺產負擔。
    理      由
一、按先順序繼承人均拋棄其繼承權時，由次順序之繼承人繼承
    。其次順序繼承人有無不明或第4 順序之繼承人均拋棄其繼
    承權者，準用關於無人承認繼承之規定。又繼承開始時，繼
    承人之有無不明者，而無親屬會議或親屬會議未於1 個月內
    選定遺產管理人者，利害關係人得聲請法院選任遺產管理人
    ，民法第1176條第6 項、第1177條、第1178條第2 項分別定
    有明文。
二、本件聲請意旨略以：被繼承人乙○○邀同保證人莊朝旺於民
    國92年5 月20日向聲請人借款新臺幣（下同）100 萬元，於
    96年3 月15日繳款後，即未再按期清償，迭催無著，而被繼
    承人於96年2 月13日死亡，其第一、二、三順位繼承人均已
    拋棄繼承，且親屬會議並未於一個月內選定遺產管理人，致
    聲請人對上開遺產無法行使債權，為此爰依法聲請選任被繼
    承人之女丙○○為被繼承人乙○○之遺產管理人等語。
三、本件聲請人主張被繼承人乙○○於96年2 月13日死亡，其所
    有繼承人全部拋棄繼承，聲請人為被繼承人之債權人之事實
    ，業據提出借據影本2 件、授信約定書影本1 件、乙○○之
    除戶戶籍謄本、繼承系統表影本、聲請拋棄繼承狀影本各1
    件為證，自堪信為真實。
四、從而，本件被繼承人乙○○既已無繼承人，聲請人為被繼承
    人乙○○之債權人，其以利害關係人身分聲請指定被繼承人
    之遺產管理人，核與首揭規定相符。又聲請人聲請選任丙○
    ○為被繼承人乙○○之遺產管理人，本院審酌丙○○為被繼
    承人乙○○之女，雖其已拋棄繼承，但對聲請人所主張之上
    開債務以及遺產情況瞭解應較深，有利於被繼承人遺產之管
    理。是為保障債權人之利益及期程序之便利、公信起見，本
    院爰選任被繼承人乙○○之女丙○○為其遺產管理人。
五、至被繼承人之繼承人既均拋棄繼承，其遺產依民法第1176條
    第6 項準用關於無人承認繼承之規定，則依同法第1185條規
    定，於清償債權並交付遺贈物後，如有賸餘，應歸屬國庫，
    附此敘明。
六、依非訟事件法第157 條，裁定如主文。
中    華    民    國    99    年    7     月    26    日
                  家事庭  法  官  毛崑山
以上正本證明與原本無異。
如不服本裁定應於送達後10日內向本院提出抗告狀（並應繳納抗
告費新台幣壹仟元及附繕本）。
中    華    民    國    99    年    7     月    26    日
                          書記官  廖宮仕

司法院資訊處製作；財團法人民間司法改革基金會備份。
